【裁判字號】    90,交上易,33
【裁判日期】    891229
【裁判案由】    過失致死
【裁判全文】
臺灣高等法院高雄分院刑事判決      九十年度交上易字第三三號
    上  訴  人   台灣高雄地方法院檢察署檢察官
    被      告   甲○○
右上訴人因被告過失致死案件，不服臺灣高雄地方法院八十九年度交易緝字第十二號
中華民國八十九年十二月二十九日第一審判決（起訴案號：臺灣高雄地方法院檢察署
八十五年度偵字第一二四七號），提起上訴，本院判決如左：
      主  文
原判決撤銷。
甲○○因過失致人於死，處有期徒刑貳年。
      事  實
一、甲○○未考領有普通小型車駕駛執照，於民國（下同）八十五年四月十五日凌晨
    ，駕駛其友人黃惠娟所有之車牌號碼ＷＯ─七三九八號自用小客車，內載黃惠娟
    ，沿高雄縣仁武鄉○○路外側快車道由北往南方向行駛，於同日凌晨四時四十分
    許，途經該路三之一一號前，本應注意鳳林路速限每小時五十公里，其行車速度
    應依標誌之規定，不得超速行駛，且當時因濃霧致視線不清，其駕車更應減速慢
    行，作隨時停車之準備，而依當時情事，復無其不能注意之情事，詎甲○○應注
    意、能注意，竟疏未注意，仍以每小時六、七十公里之速度超速行駛，適有張金
    全亦疏未注意慢車在夜間行車，應燃亮燈光，且應遵守道路交通標線之指示，而
    將其未燃亮燈光之馬達三輪車（屬慢車），駛至鳳林路由北往南慢車道及外側快
    車道間，乃遭甲○○所駕駛之車自後追撞，張金全因之頭部挫傷，經送醫後延至
    同日上午九時許，仍因腦部挫傷，不治死亡。
二、案經高雄縣警察局仁武分局移送臺灣高雄地方法院檢察署檢察官偵查起訴。甲○
    ○於原審法院審理中逃亡，經原審法院於八十五年間通緝，於八十九年九月間經
    屏東憲兵隊緝獲歸案（逃亡罪經軍法機關判刑一年）。
    理  由
一、訊之被告甲○○對於右揭時、地，因其駕駛行為疏失，致與被害人張金全發生車
    禍並導致被害人死亡之事實已坦承不諱，核與證人黃惠娟於警訊時陳稱：「當時
    由甲○○駕駛，我坐在駕駛座旁，我原本是從屏東至台南訪友，途中遇見甲○○
    就一道返家，由鳳仁路楠梓往鳳山方向，行經至鳳仁路三之十一號前見一輛馬達
    三輪貨車停放在外車道與慢車道中間，因視線不良就撞上馬達三輛貨車的後面，
    我們行駛在外車道」等語（見警卷第二頁背面）、及偵查中陳稱：「我聽到碰聲
    驚醒，王某告訴我是從後面撞上，車子就停在外線車道」、「是由甲○○開車」
    （見偵查卷第十一頁背面）等情節大致相符，並有道路交通事故調查報告表（一
    ）、（二），及車禍現場照片附卷可稽。而被害人於肇事當時，並未燃亮車燈，
    且未遵守道路交通標線之指示，違規將其馬達三輪車駛至鳳林路由北往南慢車道
    及外側快車道間之事實，亦據證人黃惠娟於警訊證述綦詳，核與道路交通事故調
    查報告表（二）警繪現場圖及車禍現場照片所示相符。從而，被告甲○○之自白
    顯與事實相符，可據為論罪科刑之依據，而被害人就本件車禍之發生，亦與有可
    歸責之原因，殆無疑義。按行車速度，應依標誌之規定；又行車時，因雨霧致視
    線不清，應減速慢行，作隨時停車之準備，道路交通安全規則第九十三條第一項
    本文及同項第四款著有明文，此為一般人所應注意並確實遵守之事項，被告甲○
    ○自亦應遵守之。又依當時情事，復無被告不能注意之情事，被告甲○○應注意
    、能注意，竟疏未注意，於因濃霧致視線不明之夜間，仍以時速約六、七十公里
    之速度超速行駛，因而肇事，其駕駛行為有過失至為明確。又被害人確因本件車
    禍致腦挫傷死亡，業經臺灣高雄地方法院檢察署檢察官督同法醫師相驗明確，並
    製有相驗屍體證明書、驗斷書及勘驗筆錄各乙份在卷可憑，是被告甲○○未盡前
    開注意義務與被害人死亡間，顯有相當因果關係。至被害人就本件車禍之發生，
    雖與有如上所述之過失（違反道路交通安全規則第一百二十四條第一項、第一百
    二十八條之規定），惟仍無解於被告甲○○過失之責。本件事證已臻明確，被告
    甲○○過失致死犯行已堪認定。
二、核被告甲○○所為，係犯刑法第二百七十六條第一項之過失致人於死罪。又被告
    甲○○無駕駛執照駕車（業據其自承在卷，並有公路監理證照查詢表附卷可稽）
    ，因而致人死亡，並依法應負刑事責任，爰依道路交通處罰條例第八十六條第一
    項規定加重其刑。
三、原審論科，固非無見，惟查：被告甲○○係無照駕駛，自後追撞被害人，其到案
    後雖坦承犯行，惟拒絕賠償，迄今尚未與被害人家屬磋商民事和解事宜，態度不
    佳，原審認被告態度尚佳，尚有未洽，檢察官循告訴人之聲請上訴指摘原判決過
    輕，為有理由，自應予撤銷改判。審酌被告甲○○駕車自後撞人，其過失非輕、
    所造成之損害屬實重大，且其於肇事後逃逸，拒不接受審判，到案後雖坦承犯行
    ，惟仍拒絕賠償，使被害人家屬求償無門，態度不佳等一切情狀，爰量處有期徒
    刑二年。
據上論斷，應依刑事訴訟法第三百六十九條第一項前段、第三百六十四條、第二百九
十九條第一項前段，刑法第二百七十六條第一項，道路交通處罰條例第八十六條第一
項，罰金罰鍰提高標準條例第一條前段，判決如主文。
本案經檢察官林應華到庭執行職務。
中    華    民    國      九十      年       三       月      二十九    日
                              臺灣高等法院高雄分院刑事第八庭
                                  審判長法官  郭雅美
                                        法官  莊飛宗
                                        法官  張盛喜
右正本證明與原本無異。
不得上訴。
                                      書記官  魏文常
中    華    民    國      九十      年       三       月      三十      日
附錄：本判決論罪科刑法條：
刑法第二百七十六條第一項：
因過失致人於死者，處二年以下有期徒刑、拘役或二千元以下罰金。
道路交通處罰條例第八十六條第一項：
汽車駕駛人，無駕駛執照駕車，酒醉駕車、吸食毒品或迷幻藥駕車、行駛人行道或行
經行人穿越道不依規定讓行人優先通行，因而致人受傷或死亡，依法應負刑事責任者
，加重其刑至二分之一。
                                                                        Ｑ


司法院資訊處製作；財團法人民間司法改革基金會備份。
